臺灣桃園地方法院民事判決　　　　　　　100年度訴字第185號
原　　　告　松青商業股份有限公司
法定代理人　魏應充
訴訟代理人　詹進發
被　　　告　全達行銷有限公司
法定代理人　李文耀
訴訟代理人　陳志律師
複　代理人　陳孟彥律師
上列當事人間請求清償債務事件，於民國100 年8 月4 日言詞辯
論終結，本院判決如下：
    主  文
被告應給付原告新臺幣伍拾貳萬貳仟壹佰陸拾伍元，及自民國九
十九年十二月三十一日起至清償日止，按週年利率百分之五計算
之利息。
訴訟費用由被告負擔。
本判決於原告以新臺幣壹拾柒萬伍仟元供擔保後，得假執行。但
被告如以新臺幣伍拾貳萬貳仟壹佰陸拾伍元為原告預供擔保，得
免為假執行。
    事實及理由
一、原告主張：
  (一)原告與被告自民國96年間開始往來進行各種日用百貨、食品
    之交易，雙方之金錢款項支付皆依原告財務運作程序進行，
    由被告供應商品予原告，原告再以電腦系統傳送廠商對帳表
    予被告，若被告未表示疑義，則由原告在約定之付款期限開
    立應付款項支票予被告。而自96年間交易以來，被告提供之
    商品因多為二線品牌較無知名度，且外在經濟環境轉壞致銷
    售不佳，部分商品品質不合格致屢遭原告退貨，復於98年間
    被告提供之貢丸商品因食品衛生不合格而遭大量退貨，導致
    兩造間之交易產生負帳款（即被告無貨款可具領，反積欠原
    告款項），加上被告應給付原告之通路費用，截至98年11月
    止，被告共積欠原告新臺幣（下同）3,165,303 元，並有被
    告所簽發之切結書（下稱系爭切結書）為證。
  (二)依系爭切結書所載，被告無力償還原告之上述欠款金額，由
    訴外人明展國際行銷有限公司（下稱明展公司）及鴻昇國際
    開發實業行銷有限公司（下稱鴻昇公司）具結負責償還被告
    所積欠之帳款，償還方式為：明展公司以其應向原告具領之
    2 筆貨款共計1,883,781 元，清償被告積欠原告之債務，剩
    餘債務1,281,522 元（3,165,303-1,883,781=1,281,522 ）
    再由明展公司及鴻昇公司就渠等對原告98年12月份之貨款債
    權中扣抵。惟明展公司98年12月份對原告無貨款債權，鴻昇
    公司則尚有431,500 元貨款債權可供扣抵，另被告於98年12
    月份尚有327,857 元之貨款債權可供扣抵，故原告對被告之
    債權尚有522,165 元（1,281,522-431,500-327,857=522,16
    5 ）。上開欠款，雖經原告催促給付，惟被告均置之不理，
    爰依系爭切結書提起本件訴訟。
  (三)被告雖抗辯原告有不當扣款、製作不實債務紀錄云云。惟被
    告自96年起至98年間已收受原告給付貨款支票高達73,551,6
    43元，通路收入亦皆開立發票予被告，並由原告傳真對帳單
    予被告，若被告均未收過原告寄送之對帳單，被告豈有未提
    出異議之理，且原告出售禮券予被告亦均有開立發票，被告
    辯稱從未取得原告之商品禮券顯屬不實。被告既出具親自具
    結還款之系爭切結書，同意清償債務，自應履行清償債務之
    責，原告就此已充分舉證，被告若對債務金額有爭執，應由
    被告負舉證責任。
  (四)聲明：除供擔保金額外，餘如主文所示。
二、被告答辯：
  (一)原告主張被告積欠債務522,165 元，此乃有利於原告之事實
    ，依民事訴訟法第277 條規定，應由原告負舉證責任。原告
    於99年5 月21日寄發予被告之存證信函指稱：「至99年4 月
    底止累計積欠本公司（即原告）之金額已達953,966 元」等
    語，然原告另於99年10月8 日寄發之存證信函卻指稱：「惠
    請貴公司（即被告）於此函送達次日起5 日內清償積欠本公
    司（即原告）之交易款項計522,165 元整」等語，原告所主
    張被告積欠之債務金額顯有不同，自應由原告舉證被告積欠
    之債務金額如何計算。
  (二)系爭切結書之真正雖為被告所不爭執，惟系爭切結書所載金
    額原告未與被告核對過，被告亦不知所載金額或扣抵之金額
    計算基礎為何。且依原告所提出之原證4 欠款明細，除載明
    被告進貨金額外，更載明被告貨品遭退貨之金額及通路收入
    、銷售商品禮券等金額，然原告是否已通知被告領取退回之
    貨品，應由原告提出退貨單據為證，且原告所製作之單據有
    「銷售商品禮券」及金額，惟被告從未取得原告之商品禮券
    ，而原告所提銷售商品禮券發票亦未由被告載明領取，原告
    不得逕自列帳向被告請款。又原告主張之退貨及其他扣款金
    額並未讓被告知悉或同意，原告所提原證11退貨單之日期與
    原證4 所主張之退貨日期並不相同，不足證明原告原證4 之
    退貨金額為實在，原告空言被告簽署系爭切結書足證被告並
    無異議云云，顯與事實不符。原告所提出之相關資料金額矛
    盾且不一，原告乃以自行吸收損失作為金額有所落差之飾詞
    ，足見原告未曾以確切之資料與被告核帳，事後更一再以不
    當退貨剋扣被告之貨款。另原證4 既載明被告98年8 月間有
    進貨事實，惟被告於98年9 、10月間並無出貨予原告，且原
    告亦未提出上開期間之通貨收入之發票，顯見原告所主張之
    通路收入顯非事實。實則，原告於97年間一面則巧立名目，
    以不合理之退貨、購買商品禮券等方式，剋扣被告應得貨款
    ，一面則承諾被告以進貨方式彌補已遭剋扣之貨款，被告為
    透過原告通路進行商品販售，僅得隱忍並持續向原告出貨，
    於98年12月間原告人員稱被告商品庫存過多，因查帳因素，
    無法再給被告進貨，並謂被告尚積欠3,165,303 元，惟原告
    並未提出任何帳目以供核對，被告雖不願簽署切結書，然原
    告公司人員恐嚇被告若不簽署，當月之貨款將直接扣除，不
    讓被告進貨，被告迫於無奈乃簽署系爭切結書。
  (三)原告為一大賣場及通路公司，原告不時辦理促銷活動及比價
    活動，要求供應商給予折扣，且一面扣住供應商貨款暫不給
    付，另一方面以更大進貨量引誘供應商配合，供應商僅得配
    合其要求。原告以上開手段壓榨供應商，亦未在系爭切結書
    後附加如原證4 等資料作為計算基礎之憑據，與一般商業經
    驗相違，系爭切結書與客觀事實不符，原告自不得主張被告
    負有債務。
  (四)聲明：1.原告之訴駁回；2.如受不利之判決，願供擔保請准
    宣告免為假執行。
三、原告主張兩造自96年間開始往來進行各種日用百貨、食品之
    交易，被告於98年12月24日與訴外人明展公司、鴻昇公司簽
    立系爭切結書予原告，原告依系爭切結書約定，以明展公司
    、鴻昇公司對原告之貨款債權扣抵被告債務後，2 次寄發存
    證信函催促被告清償債務等情，業據原告提出系爭切結書、
    存證信函為證（見本院卷第23-26 頁），復為被告所不爭執
    ，堪信為真實。
四、原告主張依系爭切結書所載，被告共積欠原告3,165,303 元
    ，以訴外人明展公司、鴻昇公司之貨款債權及嗣後被告對原
    告之債權扣抵後，被告尚欠原告522,165 元等語，為被告否
    認，並以前揭情詞置辯。本院判斷如下：
  (一)經查，被告與訴外人明展公司、鴻昇公司於98年12月24日簽
    立系爭切結書並記載：「本公司全達行銷有限公司，統編00
    000000，因98年度負帳款3,165,303 元整，解決方法委由明
    展國際行銷有限公司、鴻昇國際開發實業有限公司二家公司
    負責償還扣抵無誤，明展國際行銷有限公司廠編：00000000
    ，金額1,417,657 元整全扣抵，廠編：00000000，金額466,
    124 （漏一「元」字）全扣抵，其餘不足金額1,281,522 元
    整，再由明展國際行銷有限公司、鴻昇國際開發實業有限公
    司12月份貨款扣抵」等語，有系爭切結書在卷可稽（見本院
    卷第23頁），是依系爭切結書所載內容，足認被告簽立系爭
    切結書時，就積欠原告3,165,303 元乙事已為債務承認，並
    經訴外人明展公司、鴻昇公司同意由渠等對原告之貨款債權
    扣抵被告前揭債務，則被告、明展公司及鴻昇公司自應同受
    系爭切結書內容之拘束。
  (二)被告抗辯系爭切結書所載金額原告未與被告核對過，被告亦
    不知所載金額或扣抵之金額計算基礎為何云云。惟系爭切結
    書既為被告對原告所為之債務承認，應認系爭切結書所載金
    額即為兩造間當時所確定之債權債務金額，除有得撤銷意思
    表示之事由外，自不得由被告單方執簽立系爭切結書前之事
    由，再行否認已為債務承認之金額。再者，兩造係自96年起
    即開始交易，且依原告所提相關廠商對帳表、統一發票及退
    貨單等相關資料（見本院卷第55-64 、66-76 頁）可知，被
    告就每期應付原告之通路費用及原告退回被告貨品之金額，
    應屬知悉，否則即無從計算每期應受領之貨款金額。被告每
    期既知悉兩造交易情形，則被告在簽立系爭切結書時，兩造
    縱未為精確之會算，亦知悉雙方概略之債權債務金額，且參
    酌被告係原告賣場之供貨商，雙方歷年交易品項、金額甚為
    龐雜，兩造自有可能就當時所存現有資料，就被告應償還之
    債務數額為約定，而不再就每筆交易細目逐一確認，今被告
    於簽立系爭切結書後，再行否認已承認之債務，反要求原告
    應提出計算依據及相關資料，與誠信原則有違。另參諸系爭
    切結書尚涉及以訴外人明展公司、鴻昇公司之貨款債權扣抵
    前揭被告債務，則被告債務多寡對明展公司、鴻昇公司之影
    響亦屬重大，明展公司、鴻昇公司既願於系爭切結書上簽章
    負責償還被告債務，益徵明展公司及鴻昇公司對系爭切結書
    所載被告債務金額並無爭執，則被告抗辯系爭切結書所載金
    額未經核對，無從知悉所載金額或扣抵之金額計算基礎為何
    云云，即不可信。
  (三)被告另抗辯：原告以不當方式剋扣被告應得貨款，且原告公
    司人員恐嚇被告若不簽署系爭切結書，當月之貨款將直接扣
    除，不讓被告進貨，被告迫於無奈乃簽署系爭切結書云云。
    按當事人主張有利於己之事實者，就其事實有舉證之責任，
    民事訴訟法第277 條前段定有明文。查，被告就其抗辯原告
    人員恐嚇被告簽署系爭切結書乙事，未提出任何證據供本院
    審酌，自無從認定有此事實，且被告從未向原告表示撤銷簽
    立系爭切結書之意思表示，則系爭切結書自仍屬有效。又被
    告若認原告有不當剋扣貨款情事，理應向原告反應並請求給
    付貨款，豈有反倒簽立系爭切結書而為債務承認之理，且被
    告既認並無積欠原告債務，亦無可能因原告表示同意以進貨
    之貨款扣抵債務為由，即簽立系爭切結書，蓋若如是，則被
    告不啻承認確有積欠原告債務，始須以貨款扣抵債務，反對
    被告不利。是以，被告所為前揭抗辯，均與經驗法則不符，
    不足採信。
  (四)縱上，被告既承認積欠原告債務計3,165,303 元，原告主張
    依系爭切結書約定，扣除明展公司及鴻昇公司分別對原告之
    1,417,657 元及466,124 元貨款債權後，剩餘債務1,281,52
    2 元（3,165,303-1,417,657-466,124=1,281,522 ），上開
    債務金額再扣除鴻昇公司及被告98年12月份分別為431,500
    元及327,857 元之貨款債權後，原告對被告之債權尚有522,
    165 元（1,281,522-431,500-327,857=522,165 ），即屬有
    據。
五、從而，原告依系爭切結書之法律關係，請求被告給付522,16
    5 元，及自支付命令送達翌日即99年12月31日起至清償日止
    ，按週年利率百分之5 計算之利息，為有理由，應予准許。
    本判決兩造分別陳明願供擔保請准宣告假執行或免為假執行
    ，核均無不合，爰分別酌定相當之擔保金額，予以准許。
六、本件事證已臻明確，兩造其餘攻擊防禦方法，於本判決結果
    不生影響，爰不一一論述，併此敘明。
七、據上論結，本件原告之訴為有理由，依民事訴訟法第78條、
    第390 條第2 項、第392 條第2 項，判決如主文。
中    華    民    國  100     年    9    月    2     日
                  民事第一庭  審判長法  官  郭琇玲
                                    法  官  林哲賢
                                    法  官  郭俊德
正本係照原本作成。
如對本判決上訴，須於判決送達後 20 日內向本院提出上訴狀。
如委任律師提起上訴者，應一併繳納上訴審裁判費。
中    華    民    國   100    年    9     月    2    日
                                     書記官  黃澧